臺灣桃園地方法院刑事判決　
111年度金訴字第182號
公  訴  人  臺灣桃園地方檢察署檢察官
被      告  熊宇森


上列被告因違反洗錢防制法等案件，經檢察官提起公訴（110年
度偵字第37502號）及移送併辦（110年度偵字第40353號、第432
13號、第39354號、111年度偵字第259號、第5635號、第17962號
、11265號），本院判決如下：
    主  文
熊宇森幫助犯洗錢防制法第十四條第一項之洗錢罪，處有期徒刑
肆月，併科罰金新臺幣貳萬元，罰金如易服勞役，以新臺幣壹仟
元折算壹日。
    犯罪事實
熊宇森係成年有社會經驗之人，明知金融帳戶存摺、提款卡及密
碼係供自己使用，攸關個人債信，甚為重要，若同時交予他人，
可能被非法使用，且能預見提供金融帳戶予不詳之人，可能遭施
詐之人用以遂行財產犯罪，作為取得財物或財產上利益之管道，
並將該犯罪所得轉匯而出，製造金流斷點，達到掩飾、隱匿之結
果，以逃避檢警之追緝，竟仍基於縱使遭人將其金融帳戶供作詐
欺取財、洗錢犯罪所用，亦不違反其本意之幫助故意，於民國11
0年7月23日14時30分，在宜蘭縣○○鄉○○○路00號旁空地，將其國
泰世華銀行帳號000000000000號帳戶（下稱國泰世華帳戶）及中
國信託商業銀行帳號000000000000號帳戶（下稱中信帳戶）存簿
、提款卡、個人印章交予真實姓名年籍不詳、暱稱「小君」之詐
欺集團成年成員，又於同日15時許，在宜蘭縣冬山鄉富英二路上
某民宿，將前揭國泰世華帳戶及中信帳戶之網路銀行帳號及密碼
交予「小君」。嗣該詐欺集團及其所屬之成員即共同意圖為自己
不法之所有，基於詐欺取財及洗錢之犯意聯絡，於附表所示詐騙
時間，以附表所示之詐騙方式，詐欺附表所示之被害人12人，致
其等12人陷於錯誤，於附表所示之匯款時間，依該詐欺集團成員
指示，將附表所示之匯款金額，匯入熊宇森所有之國泰世華帳戶
或中信帳戶內，旋遭該詐欺集團成員全數轉匯一空，致生金流之
斷點，無從追查該等犯罪所得之去向，以掩飾或隱匿該等犯罪所
得去向及所在。
    理  由
壹、證據能力部分：
    本判決所引用為判斷基礎之下列證據，關於傳聞供述證據，
    檢察官、被告熊宇森於審判程序中均同意作為證據使用（本
    院審金訴卷67頁），本院審酌該等證據作成時情況，並無違
    法或不當取證，亦無顯不可信，而認為適當，均有證據能力
    ；非供述證據，均依法定程序取得，經合法調查程序，與待
    證事實間復具相當關聯性，無不得為證據情形，依同法第15
    8條之4規定反面解釋，亦具證據能力。
貳、實體部分：
一、上開犯罪事實，業據被告於本院審理時坦承不諱（本院金訴
    字卷81頁），且有附表各編號證據欄所示證據在卷可稽，依
    上述補強證據已足資擔保被告上開任意性自白與事實相符，
    應可採信。本件事證明確，被告確實有為犯罪事實欄所載幫
    助詐欺及幫助洗錢之犯行，堪予認定。
二、論罪之說明：
  ㈠洗錢防制法於105年12月28日修正公布，並於106年6月28日生
    效施行（下稱新法），新法第14條第1項之洗錢罪，祇須有
    第2條各款所示行為之一，而以第3條規定之特定犯罪作為聯
    結即為已足。另過去實務認為，行為人對犯特定犯罪所得之
    財物或利益作直接使用或消費之處分行為，或僅將自己犯罪
    所得財物交予其他共同正犯，祇屬犯罪後處分贓物之行為，
    非洗錢防制法所規範之洗錢行為，惟依新法規定，倘行為人
    意圖掩飾或隱匿特定犯罪所得來源，而將特定犯罪所得直接
    消費處分，甚或交予其他共同正犯予以隱匿，或由共同正犯
    以虛假交易外觀掩飾不法金流移動，即難認僅單純犯罪後處
    分贓物之行為，應仍構成新法第2條第1或2款之洗錢行為（
    最高法院108年度台上字第2057號、第2425號、第2402號判
    決意旨參照）。金融帳戶之行為人主觀上如認識該帳戶可能
    作為收受、提領特定犯罪所得使用，他人提領後會產生遮斷
    資金流動軌跡以逃避國家追訴、處罰之效果，仍基於幫助之
    犯意而提供，則應論以一般洗錢罪之幫助犯（最高法院108 
    年台上大字第3101號刑事大法庭裁定意旨參照）。查被告將
    國泰世華帳戶及中信帳戶之存摺、提款卡及密碼提供予詐欺
    集團，使詐欺集團得持以作為犯罪工具使用，施用詐術使被
    害人12人陷於錯誤，因而依指示匯款至國泰世華帳戶或中信
    帳戶，旋遭詐欺集團成員全數轉匯一空，以此方式製造金流
    斷點，遂行詐欺取財犯行，同時掩飾、隱匿上開不法所得之
    去向及所在，逃避國家之追訴、處罰，惟被告提供國泰世華
    帳戶及中信帳戶等資料予詐欺集團，並非實行詐欺取財或洗
    錢之犯罪構成要件行為，亦無證據證明被告與該詐欺集團成
    員間有詐欺取財或洗錢之犯意聯絡，僅係對詐欺集團成員上
    述犯行提供助力，參照上開說明，應論以詐欺取財及一般洗
    錢罪之幫助犯。　
  ㈡核被告所為，係犯刑法第30條第1項前段、第339條第1項之幫
    助詐欺取財罪，及刑法第30條第1項前段，洗錢防制法第14
    條第1項之幫助一般洗錢罪。
　㈢移送併辦意旨（111年度偵字第11265號）認被告提供前開帳
    戶予暱稱「小小宇」、「包皮」及「小君」等人係犯刑法第
    30條第1項前段、第339條之4第1項第2款之幫助三人以上共
    同犯詐欺取財罪嫌。然被告僅係提供國泰世華帳戶及中信帳
    戶等資料予「小君」之詐欺集團成員使用，並未實際參與該
    詐欺集團之運作，且無具體事證足以證明被告主觀上知悉與
    其於LINE聯繫交付帳戶之暱稱「小小宇」、「包皮」及當面
    接觸之「小君」等人係屬不同之人，因被告並未當面與「小
    小宇」及「包皮」接觸，則1 人分飾多角尚屬可能，亦無具
    體事證足以證明被告明確知悉對被害人施行詐術之詐騙犯罪
    者確有3 人以上，因1 人分飾多角亦有可能，依罪疑利益歸
    於被告之原則，僅得認定被告上開提供帳戶之行為構成普通
    詐欺取財罪之幫助犯，並無刑法第339 條之4 第1 項第2 款
    所定之加重條件存在，併辦意旨容有誤會。
  ㈣被告同時交付國泰世華帳戶及中信帳戶存摺、提款卡及密碼
    ，幫助詐欺集團成員詐取被害人12人財物，且此一幫助行為
    同時觸犯上開幫助詐欺取財罪、幫助洗錢罪，為想像競合犯
    ，應依刑法第55條前段之規定，從一重論以幫助洗錢罪。
  ㈤被告為犯罪構成要件以外之行為而幫助他人犯罪，為幫助犯
    ，依刑法第30條第2項規定按正犯之刑減輕其刑。被告於本
    院審理時業已坦認幫助洗錢犯行，符合洗錢防制法第16條第
    2項之減刑要件，並遞減輕之。
  ㈥移送併辦（110年度偵字第40353號、第43213號、第39354號
    、111年度偵字第259號、第5635號、第17962號、11265號）
    之被告犯附表編號二至十二部分，雖未起訴，然與本案業經
    起訴之被告犯附表編號一部分，具有想像競合犯之裁判上一
    罪關係，為起訴效力所及，本院自應併予審理。
　㈦審酌被告係智識成熟之人，在政府及大眾媒體之廣泛宣導下
    ，理應對於國內現今詐騙案件層出不窮之情形有所認知，竟
    仍輕率提供其申辦之國泰世華帳戶及中信帳戶予詐欺集團成
    員，幫助詐欺集團詐得被害人12人之款項，並掩飾、隱匿不
    法所得之去向，造成渠等之財產損失，使檢警查緝困難，助
    長詐欺犯罪之猖獗，所為實有不該。兼衡被告於本院審理時
    坦承犯行，然迄今未與被害人12人達成調解或賠償損害等犯
    罪後態度。再考量被告所為僅係提供犯罪助力，非實際從事
    詐欺取財、洗錢犯行之人，不法罪責內涵應屬較低，且前無
    為法院判處罪刑確定之紀錄，有臺灣高等法院被告前案紀錄
    表可佐，品行良好，及其犯罪動機、手段、所生危害，被告
    於警詢及本院審理時自述國中畢業、無業、家庭經濟經濟狀
    況勉持，須扶養腦中風之父親及不足1歲之幼子（偵字37502
    號卷13頁，本院審金訴字卷21-22頁，本院金訴字卷82-83、
    85-89頁），併考量被害人莊謦頤、蘇俊元、李堉甄、蘇秀
    惠及蔡一弘所表示之量刑意見（本院審金訴字卷43、63頁、
    本院金訴字卷64之1、83頁）等一切情狀，量處如主文所示
    之刑，並諭知罰金如易服勞役之折算標準。　　
三、不予宣告沒收之說明：　
    查無證據證明被告因提供國泰世華帳戶及中信帳戶等資料就
    此獲有報酬或因此免除債務，毋庸宣告沒收或追徵其犯罪所
    得。至洗錢防制法第18條第1 項前段固規定「犯第14條之罪
    ，其所移轉、變更、掩飾、隱匿、收受、取得、持有、使用
    之財物或財產上利益，沒收之」，然被告並非實際提領、取
    得詐欺所得之人，自無從依上開規定宣告沒收。另被告所提
    供之國泰世華帳戶及中信帳戶之存摺、提款卡並未扣案，且
    該等物品可隨時停用、掛失補辦，不具刑法上之重要性，無
    宣告沒收之必要，亦無庸宣告沒收。　
據上論斷，應依刑事訴訟法第299條第1項前段，判決如主文。
本案經檢察官劉文瀚及劉哲鯤提起公訴及移送併辦，檢察官呂象
吾、蔡雅竹、王晴怡、楊挺宏及陳雅譽移送併辦，檢察官劉建良
到庭執行職務。
中　　華　　民　　國　　111 　年　　7 　　月　　29　　日
                  刑事第十一庭  審判長法  官  潘政宏
　　　　　　　　　　　　　　　　　　  法  官  陳柏嘉
　　　　　　　　　　　　　　　　　　  法  官  林育駿
以上正本證明與原本無異。
如不服本判決應於收受判決後20日內向本院提出上訴書狀，並應
敘述具體理由。其未敘述上訴理由者，應於上訴期間屆滿後20日
內向本院補提理由書(均須按他造當事人之人數附繕本)「切勿逕
送上級法院」。 
        　　　　　　　　　　　　　　　書記官　黃心姿
中　　華　　民　　國　　111 　年　　7 　　月　　29　　日
附錄本案論罪科刑法條：
中華民國刑法第339條
（普通詐欺罪）
意圖為自己或第三人不法之所有，以詐術使人將本人或第三人之
物交付者，處5年以下有期徒刑、拘役或科或併科50萬元以下罰
金。
以前項方法得財產上不法之利益或使第三人得之者，亦同。
前二項之未遂犯罰之。
洗錢防制法第14條
有第二條各款所列洗錢行為者，處7年以下有期徒刑，併科新臺
幣5百萬元以下罰金。
前項之未遂犯罰之。
前二項情形，不得科以超過其特定犯罪所定最重本刑之刑。
附表：
編號 被害人 詐騙時間及方法 匯款時間 匯款金額（新臺幣） 匯入帳戶 一 黃子容  於110年7月18日某時許，詐騙集團成員以Line暱稱「嵐菲菲」，傳送Line訊息予黃子容，佯稱操作投資等語，致黃子容陷於錯誤，依指示操作，於右列時間，匯款右列金額至右列帳戶 ①110年7月24日23時45分 ②110年7月24日23時46分  ①4萬元 ②4萬元   國泰世華帳戶  證據： ①黃子容於警詢時證述(偵字第37502號卷21-25頁)。 ②和美分局和美所照片黏貼紀錄表照片4張(黃子容提供之詐騙投資平台擷圖)(偵字第37502號卷69-75頁)。 ③國泰世華銀行存匯作業管理部110年8月31日國世存匯作業字第1100139597號函檢送熊宇森所有之(000000000000號帳戶)往來資料(偵字第37502號卷27-37頁)。        二 莊謦頤  於110年7月24日前某日，詐騙集團成員以Line暱稱「H」，傳送Line訊息予莊謦頤，佯稱操作投資等語，致莊謦頤陷於錯誤，依指示操作，於右列時間，匯款右列金額至右列帳戶 110年7月24日17時34分 2萬元 中信帳戶  證據： ①莊謦頤於警詢時證述(偵字第40353號卷9-11頁)。 ②莊謦頤提供之對話紀錄擷圖(偵字第40353號卷45-47頁)。 ③中國信託商業銀行股份有限公司110年9月8日中信銀字第110224839229788號函檢送熊宇森所有之(000000000000號帳戶)客戶相關資料及存款交易明細(偵字第40353號卷15-31頁)。     三 李家豪 於110年6月30日，詐騙集團成員以Line暱稱「qq._.165」，傳送Line訊息予李家豪，佯稱 可透過YM貨幣網站投資獲利等語，致李家豪陷於錯誤，依指示操作，於右列時間，匯款右列金額至右列帳戶 110年7月25日16時27分 7萬8,000元 中信帳戶  證據： ①李家豪於警詢時證述(偵字第43213號卷13-14頁)。 ②李家豪宇詐欺集團之對話紀錄擷圖(偵字第43213號卷157-171頁)。 ③熊宇森所有之中國信託(000000000000號帳戶)之客戶相關資料及存款交易明細(偵字第43213號卷103-123頁)。      四 巫秀玫 於110年7月24日前某日，詐騙集團成員以Line暱稱「奇異博士」，傳送Line訊息予巫秀玫，佯稱操作投資等語，致巫秀玫陷於錯誤，依指示操作，於右列時間，匯款右列金額至右列帳戶 110年7月24日15時21分 3萬5,000元 國泰世華帳戶  證據： ①巫秀玫於警詢時證述(偵字第39354號卷9-13頁)。 ②巫秀玟與暱稱「奇異博士」之對話紀錄擷圖(偵字第39354號卷39-57頁)。 ③熊宇森所有之國泰世華銀行(000-000000000000號帳戶)之客戶相關資料及存款交易明細(偵字第39354號卷27-33頁)。     五 蘇俊元 於110年7月24日前某日，詐騙集團成員以Line暱稱「ting」、「懷宇」，向蘇俊元佯稱出資加入色情影片群組，可觀看色情影片及參加活動等語，致蘇俊元陷於錯誤，依指示操作，於右列時間，匯款右列金額至右列帳戶 110年7月24日19時29分 1萬5,000元 中信帳戶  證據： ①蘇俊元於警詢時證述(偵字第259號卷7-9頁)。 ②蘇俊元與詐欺集團之對話紀錄擷圖(偵字第259號卷59-78頁)。 ③熊宇森所有之中國信託(000-000000000000號帳戶)客戶相關資料及存款交易明細(偵字第259號卷23-37頁)。     六 蘇秀惠 於110年7月22日0時17分許，詐騙集團成員以Line暱稱「林信穎」，傳送Line訊息予蘇秀惠，佯稱操作投資等語，致蘇秀惠陷於錯誤，依指示操作，於右列時間，匯款右列金額至右列帳戶 ①110年7月25日14時54分 ②110年7月25日14時54分 ①2萬8,000   元 ②5萬元 中信帳戶  證據： ①蘇秀惠於警詢時證述(偵字第5635號卷23-25頁)。 ②蘇秀惠之匯款資料2紙(偵字第5635號卷49頁)、熊宇森所有之中國信託(000000000000號帳戶)客戶相關資料及交易明細(偵字第5635號卷87-113頁)。     七 蔡一弘（未告訴） 於110年7月23日某時許，詐騙集團成員以Line暱稱「林信穎」，傳送Line訊息予蔡一弘，佯稱操作投資可以獲利等語，致蔡一弘陷於錯誤，依指示操作，於右列時間，匯款右列金額至右列帳戶 110年7月24日19時30分 5萬元 中信帳戶  證據： ①蔡一弘於警詢時證述(偵字第5635號卷19-21頁)。 ②蔡一弘之匯款資料1紙(偵字第5635號卷29頁)、熊宇森所有之中國信託(000000000000號帳戶)客戶相關資料及交易明細(偵字第5635號卷87-113頁)。 ③蔡一弘與詐騙集團之對話紀錄擷圖(偵字第5635號卷31-33頁)。     八 陳煦容 於110年7月12日某時許，詐騙集團成員以Line暱稱「富姐」等人，傳送Line訊息予陳煦容，佯稱從事博奕可獲利等語，致陳煦容陷於錯誤，依指示操作，於右列時間，匯款右列金額至右列帳戶 ①110年7月24日14時18分 ②110年7月24日17時44分 ③110年7月24日20時18分  ①2萬 ②2萬 ③3萬1,00元 國泰世華帳戶  證據： ①陳煦容於警詢時證述(偵字第17962號卷54-57、58-60頁)。 ②陳煦容提供之對話紀錄擷圖(偵字第17962號卷162、165-166頁) ③國泰世華商業銀行存匯作業管理部110年8月6日國世存匯作業字第1100119512號函檢送熊宇森之(000-000000000000號帳戶)之客戶相關資料及存款交易明細(內含陳煦容第三筆匯款紀錄)(偵字第17962號卷111-118頁)。     九 張文婷 於110年7月22日下午11時許，透過瀏覽臉書，見詐欺集團成員透過臉書刊登投資廣告，再加入LINE群組聯繫，適張文婷加入LINE群組後，佯稱投資可獲利等語，致張文婷陷於錯誤，依指示操作，於右列時間，匯款右列金額至右列帳戶 ①110年7月24日18時5分 ②110年7月25日15時31分 ③110年7月25日15時32分 ①10萬5,000元 ②10萬元 ③10萬元 中信帳戶  證據： ①張文婷於警詢時證述(偵字第11265號卷75-79頁)。 ②張文婷所有之玉山銀行(帳號0000000000000號帳戶)交易明細(偵字第11265號卷81-82頁)、張文婷所有之中國信託銀行(帳號000000000000號帳戶)交易明細(偵字第11265號卷83頁)、熊宇森(帳號000000000000號帳戶)之客戶相關資料及交易明細、中國信託自動化交易LOG資料-財金交易(偵字第11265號卷299-337頁)。  ③張文婷與詐騙集團之對話紀錄擷圖(偵字第11265號卷85-141頁）。     十 李堉甄（未告訴） 於110年7月初，詐欺集團成員向李堉甄佯稱介紹投資平台可供投資等語，致李堉甄陷於錯誤，依指示操作，於右列時間，匯款右列金額至右列帳戶 ①110年7月24日18時38分 ②110年7月24日18時39分  ①4萬元 ②4萬元 中信帳戶  證據： ①李堉甄於警詢時證述(偵字第11265號卷241-243頁)。 ②李堉甄與詐騙集團之對話紀錄擷圖(偵字第11265號卷245-261頁)。 ③李堉甄第1筆及第2筆匯款資料(偵字第11265號卷263-264頁)。 ④熊宇森(帳號000000000000號帳戶)之客戶相關資料及交易明細、中國信託自動化交易LOG資料-財金交易(偵字第11265號卷299-337頁)。      十一 黃羽榛 於110年7月23日下午7時許，詐騙集團成員，傳送Line訊息予黃羽榛，佯稱可透過赛維萊特智能 SA1WEILAITE網站投資獲利等語，致黃羽榛陷於錯誤，依指示操作，於右列時間，匯款右列金額至右列帳戶 110年7月25日12時13分  12萬元  中信帳戶    證據： ①黃羽榛於警詢時證述(偵字第11265號卷193-197頁)。 ②黃羽榛匯款資料1筆(偵字第11265號卷201頁)、熊宇森(帳號000000000000號帳戶)之客戶相關資料及交易明細、中國信託自動化交易LOG資料-財金交易(偵字第11265號卷299-337頁)。  ③黃羽榛與詐騙集團之對話紀錄擷圖(偵字第11265號卷203-225頁)。     十二 石玠祥 於110年7月24日23時許，詐騙集團成員以Line暱稱「MR蕭」，傳送Line訊息予石玠祥，佯稱操作投資等語，致石玠祥陷於錯誤，依指示操作，於右列時間，匯款右列金額至右列帳戶 110年7月25日14時18分 5萬元 中信帳戶    證據： ①石玠祥於警詢時證述(偵字第11265號卷163-166頁)。 ②石玠祥所有之中國信託(帳號000000000000號帳戶)存摺封面及內頁交易明細、石玠祥匯款資料、熊宇森(帳號000000000000號帳戶)之客戶相關資料及交易明細、中國信託自動化交易LOG資料-財金交易(偵字第11265號卷169-171、299-337頁)。 ③石玠祥提供與詐騙集團之對話紀錄擷圖(偵字第11265號卷172-186頁)。